臺灣橋頭地方法院刑事裁定　
111年度軍聲再字第1號
聲  請  人
即受判決人  李保輝





上列聲請人即受判決人因軍法逃亡案件，對於陸軍步兵第117師
司令部於民國82年8月16日所為82年度判字第13號刑事確定判決
，及國防部南部地方軍事法院於民國100年9月15日所為100年度
聲字第40號裁定聲請再審，本院裁定如下：
    主  文
再審之聲請駁回。
    理  由
一、聲請意旨略以：
　㈠聲請人即受判決人李保輝（下稱聲請人）前因觸犯軍法逃亡
    罪，經原陸軍步兵第117師司令部（已裁撤，由國防部南部
    地方軍事法院為業務承受機關）於民國82年8月16日判處有
    期徒刑4年6月，並諭知於刑之執行完畢或赦免後令入勞動場
    所強制工作3年（下稱原判決），因另犯偽造文書等罪，經
    臺灣臺南地方法院（下稱臺南地院）於83年間裁定應執行有
    期徒刑5年，並諭知於刑之執行完畢或赦免後令入勞動場所
    強制工作3年。國防部南部地方軍事法院（下稱南軍地院）
    因國防部南部地方軍事法院檢察署（下稱南軍地檢署）軍事
    檢察官之聲請，而於100年9月15日以100年聲字第40號裁定
    執行原判決之刑後強制工作3年部分（主文為「李保輝於刑
    之執行完畢或赦免後令入勞動場所強制工作3年之保安處分
    ，准予執行」，下稱原裁定），南軍地檢署即以原裁定執行
    之。
　㈡原判決依94年2月2日修正前刑法第90條規定，以聲請人有犯
    罪之習慣，諭知於刑之執行完畢或赦免後令入勞動場所強制
    工作3年，然服國民義務役期間，不適應部隊生活而無故離
    役逾6日之行為，與職業性犯罪之常業犯同論以有犯罪之習
    慣，而宣告於刑後強制工作3年，與最高法院85年台上字第5
    10號刑事判決先例意旨未合，亦顯然違背憲法第8條、第23
    條、罪刑相當原則及公平性原則，且與司法院大法官會議釋
    字第471號、第812號解釋意旨有違。
　㈢從而，原判決顯然違背法令，原裁定仍據此裁定於刑之執行
    完畢或赦免後令入勞動場所強制工作3年之保安處分准予執
    行，故聲請人爰依刑事訴訟法第420條之規定聲請再審，請
    求撤銷刑後強制工作3年之執行並折抵刑期等語。
二、按軍事審判法於102年8月13日公布修正後，軍事法院案件改
    由法院審判，司法院為因應上開軍事審判法修正公布後，軍
    事法院案件改由法院審判，所生審判機關變更之案件移轉問
    題，乃依法院組織法第7條規定之授權，於102年11月15日以
    院台廳司一字第1020030482號公告：「因應102年8月13日公
    布修正軍事審判法施行後，軍事法院案件改由法院審判，僅
    係審判機關變更所生之案件移轉，事涉法院就承繼軍法案件
    之管轄區域劃分，爰參照88年10月軍事審判法修正後，軍事
    法院改採部隊地區制，原隸屬各級部隊軍法單位簡併或裁撤
    ，劃歸各部隊地區軍事法院管轄，本院就該次修正施行後，
    高等軍事法院及其分院上訴第三審普通法院之案件，通盤劃
    分軍事上訴高等法院案件的管轄區域，亦採部隊地區制之修
    正前例，有關軍事法院（審判機關）為犯罪事實最後裁判法
    院之確定案件，其聲請再審、更定其刑、定其應執行刑及保
    安處分執行等案件之管轄區域如附件『各級法院受理軍事法
    院（審判機關）為犯罪事實最後裁判法院之聲請再審、更定
    其刑、定其應執行刑及保安處分執行等案件管轄區域一覽表
    』所列」，此有相關資料附卷可稽。查南軍地院址設高雄市
    左營區軍校路上，依前揭公告及一覽表所示，高雄市各部隊
    軍法案件，應由臺灣高雄地方法院所管轄，然本院業於105
    年9月1日成立並受理案件，管轄範圍包含左營區，是以本案
    聲請人就原判決及原裁定聲請再審，自應由本院管轄。
三、按對於有罪確定判決之救濟程序，依刑事訴訟法規定有再審
    及非常上訴。非常上訴以原確定判決違背法令，由最高法院
    檢察署檢察總長向最高法院提起之非常救濟程序，目的在求
    統一法律之適用；再審則係對確定判決之事實錯誤而為之救
    濟方法，至於適用法律問題則不與焉。是倘所指摘者，係關
    於原確定判決適用法律不當之情形，核屬非常上訴之範疇，
    並非聲請再審所得救濟（最高法院105年度台抗字第531號、
    104年度台抗字第343號裁定意旨參照）。次按再審係對於確
    定「判決」認定事實錯誤所設之救濟程序；「裁定」則不得
    作為聲請再審之對象，此觀刑事訴訟法再審編就確定裁定並
    無亦得聲請再審之規定自明（最高法院109年度台聲字第174
    號裁定意旨可資參照）。又法院認為聲請再審之程序違背規
    定者，應以裁定駁回之，但其不合法律上之程式可以補正者
    ，應定期間先命補正，刑事訴訟法第433條亦有明文。
四、經查：
　㈠聲請人前因觸犯軍法逃亡罪，經原陸軍步兵第117師司令部判
    決判處有期徒刑4年6月，並諭知於刑之執行完畢或赦免後令
    入勞動場所強制工作3年，復經南軍地院以原裁定准予執行
    保安處分等情，有原判決、原裁定及臺灣高等法院被告前案
    紀錄表附卷可稽，此部分事實，堪以認定。
　㈡聲請人固對原判決聲請再審，然觀諸聲請人所提刑事聲請再
    審狀，聲請人對其確有無故離役逾6日之犯行並無爭執，僅
    謂原判決諭知於刑之執行完畢或赦免後令入勞動場所強制工
    作3年部分，違背法令而有所不當等語，核其所指摘者，實
    屬該確定判決有無違背法令而得提起非常上訴救濟之問題，
    與刑事訴訟法第420條第1項第1款至第6款或第421條所定得
    聲請再審之情形不符，尚非本件再審程序所得審究。此外，
    本件聲請人以原裁定為對象，聲請再審，亦核與法律上之程
    式不合。
五、按聲請再審之案件，除顯無必要者外，應通知聲請人及其代
    理人到場，並聽取檢察官及受判決人之意見。但無正當理由
    不到場，或陳明不願到場者，不在此限，刑事訴訟法第429
    條之2定有明文。所稱「顯無必要者」，係指聲請顯屬程序
    上不合法且無可補正或顯無理由而應逕予駁回，法院辦理刑
    事訴訟案件應行注意事項第177條之4亦有明文。本件聲請人
    再審之聲請因有上述顯無理由、不合法律上程式且無從補正
    而應逕予駁回之情形，本院認無踐行通知聲請人到場並聽取
    意見等程序之必要，爰不贅行通知其到庭陳述意見之程序，
    逕予駁回。
六、依刑事訴訟法第433條本文、第434條第1項，裁定如主文。
中　　華　　民　　國　　111 　年　　6 　　月　　28　　日
                  刑事第二庭  審判長法　官  黃右萱
　　　　　　　　　                  法  官  楊凱婷
　　　　　　　　　                  法  官  李怡靜
以上正本證明與原本無異。
如不服本裁定，應於送達後5日內，向本院提出抗告狀。
中　　華　　民　　國　　111 　年　　6 　　月　　25　　日
                                    書記官  楊芷心